臺灣高雄地方法院刑事判決　　　　　　　 94年度易字第306號
公　訴　人　臺灣高雄地方法院檢察署檢察官
被　　　告　丁○○
　　　　　　戊○○
上　一　人　甲○○
輔　佐　人
上　一　人　本院公設辯護人丙○○
指定辯護人
上列被告等因竊盜案件，經檢察官聲請簡易判決處刑（94年度核
退偵字第29號），惟經本院認為不應以簡易判決處刑，簽移改依
通常訴訟程序審理（94年度簡字第1007號），判決如下：
    主  文
丁○○結夥三人以上竊盜，累犯，處有期徒刑壹年。
戊○○結夥三人以上竊盜，處有期徒刑肆月，如易科罰金，以
佰元折算壹日。
    事  實
一、丁○○曾因竊盜案件，經本院於民國91年9 月13日以91年度
    易字第2508號判處有期徒刑9 月確定，嗣於92年9 月11日縮
    刑期滿執行完畢。詎其猶不知悔改，於93年11月3 日下午1
    時許，先騎乘其所有之車牌號碼CJ3-422 號重型機車，至高
    雄縣大社鄉大社村明園巷4 號搭載屬精神耗弱人之戊○○（
    自幼心智發展較為遲緩，智能障礙情形為中度至重度智能不
    足，且其現實判斷能力及自我控制能力明顯受損）出門，並
    夥同另一名姓名不詳之成年男子，3 人共同基於意圖為自己
    不法所有之犯意聯絡，於同日下午5 時10分許，由丁○○騎
    乘上開機車搭載戊○○，該不詳成年男子則自行騎乘另1 部
    不詳機車，共同前往高雄縣仁武鄉後安村永宏巷4 之5 號之
    「琥頭機電有限公司」（下稱琥頭公司）廠房，並合力以徒
    手搬運之方式竊取該公司置於廠房內之氬焊機底座1 臺（長
    110 公分，寬30公分，重約80公斤，價值約新臺幣5,000元
    ），得手後將該氬焊機底座搬至公司圍牆外之空地，正欲共
    同騎車設法搬運離去之際，適為琥頭公司之員工乙○○及庚○○發覺當場報警，該不詳成年男子乃立即騎乘機車逃離現
    場，而丁○○隨後亦藉詞欲尋回該不詳成年男子而趁隙逃逸
    ，警方據報到場後則當場查獲戊○○，並扣得所竊之氬焊機
    底座1 臺。
二、案經高雄縣政府警察局仁武分局報告臺灣高雄地方法院檢察
    署檢察官偵查起訴。
    理  由
一、本件被告戊○○係重度智能障礙患者，有中華民國身心障礙
    手冊1 紙在卷可憑，且其於本院審理時，對本院所訊問之部
    分問題，無法為完全之陳述，本院爰依刑事訴訟法第31條第
    1 項後段之規定指定公設辯護人為其辯護，合先敘明。
二、按「被告以外之人於審判外之言詞或書面陳述，除法律有規
    定者外，不得作為證據」，刑事訴訟法第159 條第1 項定有
    明文。本件證人乙○○、庚○○、甲○○於警詢中所言，均
    係被告以外之人於審判外之陳述，且無刑事訴訟法第159 條
    之2 、第159 條之3 各款所定可信之特別情況，而被告丁○○於本院審判程序中亦不同意其作為證據，依上開條文規定
    ，尚不得作為證據；再卷附扣押筆錄及所附扣押物品目錄表
    ，係警方查驗扣押物內容之報告，並查無不可信之情況，依
    刑事訴訟法第159 條之4 第1 款規定，則有證據能力，均先
    敘明（臺灣高等法院92年8 月1 日刑事訴訟法新制法律問題
    研討會研究意見參照）。
三、訊據被告戊○○對其於上揭時、地夥同被告丁○○及某不詳
    成年男子共同竊取氬焊機底座1 臺之事實均坦承不諱；被告
    丁○○固坦承確有與被告戊○○共同前往上開地點，惟矢口
    否認有何竊盜犯行，辯稱當天係被告戊○○至伊住處找伊，
    伊乃騎乘機車陪被告戊○○至上開地點附近找工作，並要被
    告戊○○在工廠外等候，迨伊走出工廠時，便看見該氬焊機
    底座放在機車旁，伊有看到一名不詳男子竊取該底座，但該
    名男子伊並不認識，伊並未竊盜，是被告戊○○亂說云云。
    經查，上揭犯罪事實，業經被告戊○○迭於偵查及本院審理
    時供述綦詳，而被告丁○○所為犯行，亦經證人即共同被告
    戊○○當庭具結證述：「丁○○當天騎車載我，到現場偷機
    器，總共3 人，另外1 個人騎車先離去，那個人去搬機器沒
    有被抓到」等語在卷（見本院卷107 、108 頁），被告戊○○並無可能為誣陷被告丁○○而自白犯罪，使自己陷於同受
    訴追之境地，其證詞應堪採信。參以證人乙○○、庚○○於
    本院審理時均到庭證稱：「本件是工廠的蘇姓管理員通知我
    們有人在偷東西，我們過去時，東西已經搬出來了，有看到
    3 個人，其中1 個人看到我們就跑掉，另外2 個人，其中1
    個是在場的丁○○，我沒有看到他們偷東西，但機座放在他
    們旁邊，機座很重」等語（見本院卷51頁以下），則以該氬
    焊機底座長110 公分、寬30公分、重達80公斤，此經卷附扣
    押物品目錄記載明確，被告戊○○實無可能僅憑己力即能將
    之自工廠內搬出，堪認本件確係被告2 人夥同另名不詳男子
    所為。此外並有扣押物品目錄表、贓物認領保管單、車籍作
    業系統- 查詢認可資料各1 紙及現場相片2 幀附卷可稽。綜
    上所述，被告丁○○空言否認，應係事後脫免卸責之詞，委
    無足採，本件被告戊○○之自白應與事實相符，被告結夥3
    人以上竊盜之事證明確，犯行堪以認定。
四、核被告丁○○、戊○○所為，係犯刑法第321 條第1 項第4
    款結夥三人以上加重竊盜罪。被告2 人與該不詳成年男子間
    ，就上開竊盜犯行，有犯意聯絡及行為分擔，均為共同正犯
    。被告丁○○前因竊盜案件，經本院以91年度易字第2508號
    判處有期徒刑9 月確定，嗣於92年9 月11日縮刑期滿執行完
    畢，此有臺灣高等法院被告前案紀錄表附卷可佐，其於5 年
    內再為本件有期徒刑以上之罪，為累犯，應依刑法第47條之
    規定，加重其刑。另被告戊○○經本院送請財團法人長庚紀
    念醫院（高雄）分院鑑定其精神狀態，鑑定結果認：「黃員
    自幼心智發展較為遲緩，學習能力及學業成績很差，人際適
    應經常受欺負，自我控制及照顧能力不佳合併支持系統差，
    其智能障礙於精神醫學診斷中為中度至重度智能不足。因此
    黃員在犯案時其現實判斷能力及自我控制能力明顯受損，於
    犯案時之精神狀態已達精神耗弱程度」，亦有該院94年10月
    11 日 （94）長庚院高字第480583號函所附精神鑑定報告書
    1 份在卷可參，足認被告戊○○於行為時係處於精神耗弱之
    狀態，應依刑法第19條第2 項之規定減輕其刑。爰審酌被告
    丁○○前有麻藥、竊盜前科，素行不良，有上揭前案紀錄表
    可佐，其正值青壯，不思以合法手段獲取所需，竟夥同智能
    不足之被告戊○○及另不詳成年男子共同竊取他人之財物，
    實不足取，惟其所竊財物業由被害人領回，損失已降低，又
    被告戊○○犯後已坦承犯行，態度良好，被告丁○○則仍狡
    詞否認犯罪，毫無悔過之意等一切情狀，分別量處如主文所
    示之刑，並就被告戊○○之部分諭知易科罰金之折算標準。
據上論斷，應依刑事訴訟法第299 條第1 項前段，刑法第28條、
第321 條第1 項第4 款、第47條、第41條第1 項前段、第19條第
2 項，罰金罰鍰提高標準條例第2 條，判決如主文。
本案經檢察官己○○到庭執行職務。
中    華    民    國  　94    年  　11     月    22　　日
                    刑事第十四庭
                          審判長法  官   蔡  廣  昇
                                法  官   紀  凱  峰
                                法  官   謝  雨  真
以上正本證明與原本無異。
如不服本判決，應於收受送達後10日內向本院提出上訴書狀。
中    華    民    國  　94    年  　11     月    22　　日
                                書記官   許  麗  珠
附錄本案判決論罪科刑法條：
刑法第321條
犯竊盜罪而有左列情形之一者，處6 月以上、5 年以下有期徒刑
：
一  於夜間侵入住宅或有人居住之建築物、船艦或隱匿其內而犯
    之者。
二  毀越門扇、牆垣或其他安全設備而犯之者。
三  攜帶兇器而犯之者。
四  結夥三人以上而犯之者。
五  乘火災、水災或其他災害之際而犯之者。
六  在車站或埠頭而犯之者。
前項之未遂犯罰之。
